臺灣高等法院交通事件裁定　　　　　　　　　　　　九十一年度交抗字第六一號
　　抗　告　人
　　即受處分人　甲○○
右抗告人因違反交通管理處罰條例案件，不服臺灣臺北地方法院，中華民國九十一年
七月八日所為裁定（九十年度交聲字第三八三號），提起抗告，本院裁定如左：
    主  文
原裁定撤銷，發回臺灣臺北地方法院。
    理  由
一、原裁定以：本件抗告人即受處分人甲○○於民國九十年二月二十日凌晨三時三十
    分許，駕駛車牌號碼ＡＷ–九一九五號自用小客車，在臺北市○○○路與南京東
    路交岔路口附近停車格內，因拒絕接受酒精濃度測試，而為臺北市政府警察局保
    安警察大隊警員湯基專以受處分人駕駛汽車有違反前揭道路交通管理處罰條例第
    三十五條第一項第三款規定之行為當場攔停掣單舉發，惟受處分人拒絕簽收該舉
    發通知單，並經掣單舉發警員告知到案時間、地點，嗣受處分人於舉發通知單上
    所載應到案日期前向原處分機關提出申訴，經原處分機關函請舉發單位調查結果
    ，仍認受處分人有前開違規行為，原處分機關乃依道路交通管理處罰條例第三十
    五條、違反道路交通管理事件統一裁罰標準表之規定於九十年四月十一日裁處受
    處分人罰鍰新臺幣六千元，並吊扣駕駛執照六個月（裁決書漏未依同條例第六十
    三條第一項第三款規定記違規點數三點，詳後述）。抗告人即受處分人甲○○矢
    口否認有右揭違規行為，辯稱：舉發通知單上原載有之酒測值遭刪去，即知伊已
    接受酒精濃度測試，並無拒絕接受酒精濃度測試云云。然查：(一)受處分人駕駛汽
    車於前揭時地為警攔查並拒絕接受酒精濃度測試等情，業據證人即目睹受處分人
    經警攔停拒絕接受酒精濃度測試之警員湯基專、巫金寶於本院九十年十二月十九
    日調查時，均以具結擔保其供述之真實性，並在負擔偽證罪之處罰心理下陳述證
    詞，證人湯基專證稱：在攔檢當場因無法測試，就將受處分人帶回保安大隊，始
    測出其呼氣中所含酒精濃度為每公升○‧五毫克，酒精測試值單上所寫「拒測」
    字樣，是在攔檢現場寫的，因受處分人不配合，其用舌頭堵住吹口，以致測試無
    法成功等語；另證人巫金寶亦證稱：當日伊與湯基專警員一起攔檢，受處分人剛
    好要停車在新生北路與南京東路高架橋下，伊等要其下車，約十五秒受處分人才
    下車，出示證件後叫其檢測呼氣濃度，其用舌頭抵住出口或是呼短氣，不配合酒
    測等語，是受處分人於為警攔檢時確有不依指示實施酒精濃度測試之情事，其雖
    以前開情詞為辯，尚難認為可採。況且受處分人嗣於本院九十年十二月十九日調
    查時亦已改口供稱：「（問：喝多少酒？）我喝兩瓶啤酒；（問：為何當場沒有
    測出，是否你拒絕配合？）因為當時我要坐計程車回家，只是把車停在停車格內
    。警察叫我呼氣我沒有配合，警察本來要檢查證件，發現我有酒氣才實施酒測」
    等語，核與上開證人湯基專、巫金寶指證受處分人拒絕接受酒精濃度測試之情節
    相符，本件事證明確，受處分人有上述違規行為洵堪認定。(二)綜上所述，受處分
    人確有駕駛汽車在上開時地為警攔檢拒絕接受酒精濃度測試之違規行為，從而原
    處分機關依前揭道路交通管理處罰條例第三十五條第一第三款、違反道路交通管
    理事件統一裁罰標準表之規定裁處受處分人罰鍰新臺幣六千元，並吊扣駕駛執照
    六個月，固非無見，惟原處分卻漏未依道路交通管理處罰條例第六十三條第一項
    第三款規定，並記受處分人違規點數三點，即有可議，受處分人聲明異議雖無理
  由，但原處分既有不當，自應將原處分撤銷，仍以受處分人有違反道路交通管理
    處罰條例第三十五條第一項第三款規定之駕駛汽車人拒絕接受酒精濃度測試之違
    規事實，依該條項款及同條例第六十三條第一項第三款、違反道路交通管理事件
    統一裁罰標準表之規定，科處其罰鍰六千元，並吊扣駕駛執照六個月，並記違規
    點數三點。
二、抗告意旨略以：抗告人於警方要求酒測時，係在台北市○○○路與南京東路交岔
    路口附近之停車格內，並非處於駕駛之狀態，並不符合道路交通管理處罰條例第
    三十五條第一項第三款處罰之規定等語。
三、經查：抗告人甲○○迭於臺北市交通事件裁決所受理民眾違規申訴紀錄表、聲明
    異議狀中指出其確經警方酒測後，因不同意酒測單上每公升零點五毫克之酒精含
    量之數據，而未於台北市政府警察局舉發違反道路交通管理事件通知單上簽名，
    此有該紀錄表及聲明異議狀在卷可憑，且證人即承辦警員湯基專於原審調查中結
    證稱：「我們有測出酒測結果，只是受處分人拒簽：：」（參見原審卷第二四頁
    ）、「在攔檢當場因無法測試，就將受處分人帶回保安大隊，始測出其呼氣中所
    含酒精濃度為每公升○‧五毫克：：」等語（參見原審卷第三四頁），且卷附台
    北市政府警察局舉發違反道路交通管理事件通知單上亦有遭劃去之「達○．五Ｍ
    Ｇ/Ｌ」 字樣，顯見警方應已對抗告人從事酒測，並為抗告人所接受，並無抗拒
    之情事，而原處分認抗告人有違反道路交通管理處罰條例第三十五條第一項第三
    款規定之駕駛汽車人拒絕接受酒精濃度測試之違規事實，即有可疑。原審亦未予
    詳查，遽為認定抗告人有此違規之事實，顯有未當。抗告人雖未於抗告理由中指
    明此部分，惟於異議聲明中已對此部分之處分表示不服，本院亦認原審此部分之
    認定有可議之處，自應撤銷原裁定，發回原審更為適法妥當之裁定。
據上論斷，爰依道路交通事件處理辦法第二十六條、刑事訴訟法第四百十三條前段裁
定如主文。
中      華      民      國    九十一    年      七      月    二十九    日
                              臺灣高等法院交通法庭
                                  審判長法  官  黃  瑞  華
                                        法  官  吳      燦
                                        法  官  雷  雯  華
右正本證明與原本無異。
不得抗告。
                                        書記官  陳  思  云
中      華      民      國    九十一    年      七      月     三十     日
